臺灣高等法院臺南分院刑事判決       
                                 109年度交上訴字第1330號
上  訴  人  臺灣臺南地方檢察署檢察官
上  訴  人  
即  被  告  陳寬鴻



選任辯護人  蔡文斌律師
            林冠廷律師
            李明峯律師
上列上訴人等因被告公共危險案件，不服臺灣臺南地方法院108
年度交訴字第203號中華民國109年9月2日第一審判決（起訴案號
：臺灣臺南地方檢察署108年度偵字第14594號），提起上訴，本
院判決如下：
    主  文
上訴駁回。
陳寬鴻緩刑貳年，並應於本判決確定之日起壹年內，向公庫支付
新臺幣拾萬元。
    事實及理由
壹、犯罪事實：
    陳寬鴻於民國108年7月10日20時30分許，駕駛車牌號碼0000
    -00號自用小貨車，沿臺南市○區○○路000 號附近由南往北方
    向外側快車道行駛，而與同向行駛於機慢車優先道由沈紅玉
    騎乘之車牌號碼000-000號普通重型機車併行時，疏未注意
    保持安全之間隔，而與該機車發生碰撞，致沈紅玉人車倒地
    ，受有創傷性蜘蛛網膜下出血、硬腦膜下出血、左顏面骨折
    、頸椎第一、二節脫位、左膝部、背部擦傷之傷害（涉犯過
    失傷害部分業經沈紅玉撤回告訴，由原審判決公訴不受理確
    定）。詎陳寬鴻明知車禍肇事已致人受傷，竟未下車察看，
    亦未對沈紅玉之傷勢進行救護或報警處理，隨即基於肇事逃
    逸之故意，逕行駕車離開現場。嗣經事故現場目擊者報警處
    理，並經警調閱監視器錄影畫面，始循線查獲上情。
貳、認定犯罪事實所憑之證據及理由：
一、審判範圍：
    本件原審判決後，僅被告及檢察官就有罪部分提起上訴，檢
    察官並未就公訴不受理部分提起上訴，是本件審判範圍應僅
    限於被告肇事逃逸致人死傷罪部分，先予敘明。
二、證據能力部分：
    本判決所引用為判斷基礎之下列證據，關於被告以外之人於
    審判外陳述之傳聞供述證據，檢察官、被告及選任辯護人於
    本院均同意作為證據使用，或知有傳聞證據之情形而未於言
    詞辯論終結前聲明異議（見本院卷第68頁），本院審酌該等
    證據作成時之情況，認為適當，均具有證據能力。
三、證明力部分：
  ㈠上開犯罪事實，業據被告於原審、本院坦承不諱（見原審卷
    第180頁、本院卷第66、72-73頁），核與告訴人於警詢中之
    指訴情節相符（見警卷第5-7頁、偵卷第16頁），並有奇美
    醫療財團法人奇美醫院診斷證明書、道路交通事故現場圖、
    道路交通事故調查報告表㈠及㈡各1 份、現場及車損照片50張
    、行車紀錄器錄影畫面影像截圖20張、車號查詢汽車車籍1
    紙、臺南市車輛行車事故鑑定委員會109年4月8日南市交鑑
    字第00000000號函檢送南鑑0000000案鑑定意見書1份、原審
    勘驗行車紀錄器錄影畫面及路口監視器錄影書面之勘驗筆錄
    及附件在卷可稽（見警卷第8-42、46、50頁、原審卷第59、
    73-76、136-138、141-155頁），被告上開自白核與事實相
    符，堪以採信。
  ㈡按108 年5 月31日司法院釋字第777 號解釋意旨略以：「中
    華民國88年4 月21日增訂公布之刑法第185 條之4 規定：『
    駕駛動力交通工具肇事，致人死傷而逃逸者，處6 月以上5
    年以下有期徒刑。』（102 年6 月11日修正公布同條規定，
    提高刑度為1 年以上7 年以下有期徒刑，構成要件均相同）
    其中有關『肇事』部分，可能語意所及之範圍，包括『因駕駛
    人之故意或過失』或『非因駕駛人之故意或過失』（因不可抗
    力、被害人或第三人之故意或過失）所致之事故，除因駕駛
    人之故意或過失所致之事故為該條所涵蓋，而無不明確外，
    其餘非因駕駛人之故意或過失所致事故之情形是否構成『肇
    事』，尚非一般受規範者所得理解或預見，於此範圍內，其
    文義有違法律明確性原則，此違反部分應自本解釋公布之日
    起失其效力。」經查：本件被告駕駛自用小貨車與告訴人所
    騎乘機車併行時，兩車發生碰撞以致告訴人人車倒地乙節，
    有原審勘驗筆錄及附件在卷可稽（見原審卷第136-146頁）
    ，顯見被告與告訴人併行時，疏未注意保持兩車併行之安全
    間隔，因而肇致本件車禍之發生，並導致告訴人受傷，則被
    告就本件車禍之發生應有過失甚明，依照前揭說明，本件仍
    有刑法第185 條之4 規定之適用，特予指明。
四、本件事證明確，被告上開犯行，足以認定，應依法論科。
參、論罪科刑及維持原判決之理由：
一、核被告所為，係犯刑法第185條之4駕駛動力交通工具肇事致
    人受傷而逃逸罪。
二、維持原判決之理由：
  ㈠原審依前揭事證，適用刑法第185 條之4 之規定，並審酌被
    告駕駛自小貨車，與同向告訴人所騎乘之機車未保持足夠之
    安全間距，因而發生擦撞，致告訴人人車倒地，受有上開傷
    害，被告於肇事後竟未下車察看告訴人之傷勢，亦未停留於
    現場對被害人施以救護、協助，或報警到場處理，仍持續駕
    車前行450公尺後，始停車並下車查看車子的狀況後逕行離
    去，漠視被害人之身體安全，易使交通事故所生危害擴大，
    所為實有不該，被告於原審始坦承犯行，告訴人因此車禍受
    有上開傷害，所受傷害非輕，且告訴人傷癒後，仍因腦震盪
    後症候群及非特定的焦慮症持續就醫，顯見此傷害帶給告訴
    人的影響甚鉅，兼衡被告於案件起訴繫屬原審後已與被害人
    達成調解，暨被告供稱為大學肄業之教育程度、未婚育有1
    子、目前於其父所經營公司工作等一切情狀，就被告犯行，
    量處有期徒刑1 年，經核其認事用法並無違誤，量刑亦稱允
    當。
  ㈡被告上訴意旨仍指摘原判決量刑過重，檢察官則指摘原判決
    量刑過輕，惟按，量刑之輕重，屬事實審法院得依職權自由
    裁量之事項，苟已斟酌刑法第57條各款所列情狀，而未逾越
    法定刑度，不得遽指為違法。原審法院所量處被告刑責，已
    審酌被告犯罪情節、犯罪所生危害、智識程度、家庭狀況及
    犯罪後態度等一切情狀，於法定刑度內妥為裁量，並無不當
    或違法之情形，復與比例原則、平等原則、罪責相當原則相
    合。是本件上訴為無理由，應予駁回。
三、末按，受2 年以下有期徒刑、拘役或罰金之宣告，而有未曾
    因故意犯罪受有期徒刑以上刑之宣告之情形者，認以暫不執
    行為適當者，得宣告2 年以上5 年以下之緩刑，其期間自裁
    判確定之日起算，刑法第74條第1 項第1 款定有明文。查被
    告並無前科，有台灣高等法院被告前案紀錄表附卷可參（見
    本院卷第45頁），其於原審已與告訴人達成和解，並取得告
    訴人之諒解，有調解筆錄附卷可佐（見原審卷第49頁），被
    告於偵查中雖否認犯行，惟於原審終能坦承犯行，坦然面對
    所涉犯行，尚有悔意，被告因年輕識淺，一時失慮致罹刑典
    ，經此偵審程序，堪認被告已受有相當程度之教訓，當知警
    惕，應無再犯之虞。是本院審酌上情，因認所宣告之刑以暫
    不執行為適當，爰依刑法第74條第1 項第1 款規定，諭知宣
    告緩刑2 年。另為使被告確實記取本案教訓，另依同條第2 
    項第4 款之規定，命被告於本判決確定之日起1 年內，向公
    庫支付新台幣10萬元，以啟自新。
肆、應適用之法條：
一、刑事訴訟法第368 條。
二、刑法第74條第1 項第1 款、第2 項第4 款。
本案經檢察官陳于文提起公訴，檢察官廖羽羚提起上訴，檢察官
蔡麗宜到庭執行職務。　　
中　　華　　民　　國　　109 　年　　11　　月　　26　　日
                  刑事第七庭    審判長法  官  吳勇輝
                                      法  官  周紹武
                                      法  官  吳錦佳
以上正本證明與原本無異。
如不服本判決應於收受送達後20日內向本院提出上訴書狀，其未
敘述上訴理由者，並得於提起上訴後20日內向本院補提理由書（
均須按他造當事人之人數附繕本）「切勿逕送上級法院」。
　　　　　　　　　　　　　　　　　　　書記官  蘇文儀　
中　　華　　民　　國　　109 　年　　11　　月　　26　　日

本判決論罪科刑條文：
中華民國刑法第185條之4
（肇事遺棄罪）
駕駛動力交通工具肇事，致人死傷而逃逸者，處1年以上7年以下
有期徒刑。